【裁判字號】    91,簡上,171
【裁判日期】    920805
【裁判案由】    返還借款
【裁判全文】
臺灣桃園地方法院民事判決  九十一年度簡上字第一七一號
    上  訴  人  乙○○
    被上訴人    甲○○
                          送達.
右當事人間返還借款事件，本院判決如左：
    主      文
上訴駁回。
第二審訴訟費用由上訴人負擔。
    事      實
甲、上訴人方面：
一、聲明：求為判決（一）原判決廢棄。（二）被上訴人應給付上訴人新臺幣（下同
          ）二十八萬五千元，及自起訴狀繕本送達翌日即民國九十一年八月十日起
          至清償日止，按年息百分之五計算之利息。
二、陳述：除與原審判決書所載者相同茲予引用外，補稱：
（一）上訴人於七十九年八月進入臺灣桃園地方法院工作，當時即與被上訴人毗鄰而
      坐，當時雙方交情很好，被上訴人當時因為經濟困難，經常向上訴人借款週轉
      。後來，被上訴人向上訴人借款六十萬元，當時上訴人因存款不足，乃轉而帶
      被上訴人到上訴人姊姊劉玉真家中商調現金，再由上訴人轉借予被上訴人。當
      時上訴人因信任被上訴人，故未要求被上訴人簽立借據，但上訴人姊姊劉玉真
      均目睹借款過程。嗣後，被上訴人曾多次償還部分借款，八十二年十一月間被
      上訴人償還上訴人二十萬元後，上訴人返家途中，竟遭搶劫，上訴人有向警察
      機關報案。又上訴人於另案即臺灣臺北地方法院八十五年度易字第三五七號刑
      事判決審理期間，上訴人曾向承辦法官稱被上訴人向其借款六十萬元，若上訴
      人所述非事實，被上訴人當場焉有不異議之理，故可證明被上訴人確實向上訴
      人借款六十萬元，且僅剩下二十八萬五千元未清償。又於前述刑事案件中，上
      訴人曾就兩造間之借貸關係由法務部調查局予以測謊，測謊結果證實上訴人並
      未說謊。因此，上訴人借款被上訴人六十萬元應為真實。
（二）系爭六十萬元，乃上訴人向姊姊劉玉真借款後，再轉借給被上訴人，非被上訴
      人向劉玉真所借，原審認定之事實顯有錯誤。
三、證據：援用原審所提出之證據資料。
乙、被上訴人方面：
一、聲明：求為駁回上訴。
二、陳述：除與原審判決書所載者相同茲予引用外，補稱：
（一）被上訴人並不認識上訴人之姐劉玉真，亦從未去過劉玉真家，更遑論向上訴人
      借款六十萬元，上訴人主張前揭情節均非事實。再雖證人劉玉真亦證稱被上訴
      人向上訴人借款六十萬元，但其與上訴人為姊妹關係，證詞難免有偏頗之虞，
      並不可採。
（二）又上訴人主張被上訴人於臺灣臺北地方法院八十五年度易字第三五七號刑事案
      件審理中對於上訴人主張被上訴人向其借款等情，並未當場駁斥，此乃因審理
      過程中，承辦法官並未命被上訴人當場表示意見，被上訴人當時自然無從即時
      表示異議，故不得因此遽論被上訴人當時自認向上訴人借款之事實。
（三）又上訴人於八十四年間涉嫌詐欺案件，經被上訴人提出告訴，並經臺灣臺北地
      方法院檢察署檢察官提起公訴，但嗣因證據不足而判決無罪確定，上訴人因此
      懷恨在心，乃對於被上訴人及訴外人林寶玉、譚文嫻等人提起偽證自訴，但均
      遭判決無罪確定，上訴人顯為挾怨報復對被上訴人提起本件訴訟。
三、證據：援用原審所提出之證據資料。
    理    由
一、本件上訴人起訴主張兩造均為桃園地方法院同事，原本私交甚篤，被上訴人因經
    濟困難經常向上訴人借款，其中一次被上訴人向上訴人借款六十萬元，該六十萬
    元乃上訴人先向姊姊劉玉真借款後，再轉借給被上訴人，被上訴人陸陸續續清償
    部分款項，八十二年十一月間，被上訴人償還上訴人二十萬元後，上訴人返家途
    中遭搶，上訴人當時曾向警察機關報案，惟被上訴人至今尚積欠上訴人二十八萬
    五千元未償還。為此，爰依消費借貸之法律關係提起本件訴訟，請求被上訴人償
    還欠款及遲延利息。
二、被上訴人則否認向上訴人借款，並以上訴人曾盜領被上訴人存款，涉嫌詐欺，被
    上訴人提出告訴後，經臺灣臺北地方法院檢察署檢察官提起公訴，因罪證不足，
    被判決無罪確定，上訴人從此對被上訴人懷恨在心，此乃上訴人報復之舉等語資
    為抗辯。
三、按當事人主張有利於己之事實者，就其事實有舉證之責任，此民事訴訟法第二百
    七十七條前段定有明文。本件上訴人起訴主張被上訴人向其借款六十萬元，嗣後
    償還部分款項，尚有二十八萬五千元未清償，自應對兩造消費借貸之合意及交付
    金錢之事實負舉證責任。本件上訴人所依憑無非其姐姐劉玉真之證詞及測謊鑑定
    為證。惟查：法務部調查局於八十五年六月十五日曾對於上訴人為測謊，鑑定結
    果：「‧‧‧‧陳女與其有借貸關係‧‧經測試未呈情緒波動之反應，應未說謊
    」，此有法務部調查局於八十五年六月十七日所發之（八五）陸（三）字第八五
    ０七九五三五號鑑定通知書一紙附卷可查。然目前測謊鑑定之準確性，因受限於
    測謊問答之設計、測謊技術或測謊專業人員過去所受之訓練，目前尚無法達到百
    分之一百之準確性。因此，本件測謊結果既不能擔保具有百分之百之準確性，且
    該測謊結果，亦不能證明上訴人所指為何筆借款，上訴人自不得以此證明本件借
    款交付金錢之事實。又證人即上訴人之姐姐劉玉真於本院及原審雖均證稱：「原
    告確實有借款給被告，大概距今八、九年，被告的先生事業失敗，原告來叫我借
    錢給被告，如果被告不還錢的話，就找原告負責，當時原告帶被告去我家，我當
    場拿錢借給被告六十萬元，被告當場有點錢的金額，確實是六十萬元」（見原審
    卷第四十二頁）、「我先生在做水電工程，所以我需要週轉金，我已經忘了是從
    國泰人壽質押借的或是跟銀行領的，我先生的銀行有竹企、郵局、銀行都有存款
    ，所以我已經忘了到底是如何來的」（見本院九十二年六月十七日之言詞辯論筆
    錄），衡諸證人劉玉真與上訴人為姊妹至親，其證詞難免有偏袒上訴人之虞，其
    證詞是否可信令人生疑。再六十萬元於當時並非小數目，證人既記得交錢過程，
    何以對於資金來源交代不清，更令人對其證詞可信度生疑。又上訴人主張被上訴
    人因借款六十萬元，中間曾清償二十萬元，該二十萬元於返還當日遭搶，其有向
    警察機關報案云云。然即便上訴人於前述時點確實遭搶，此亦無法證明該二十萬
    元確實為被上訴人償還之款項。上訴人復主張於臺灣臺北地方法院八十五年度易
    字第三五七號刑事案件進行中即八十五年七月九日庭訊時，曾當庭表示被上訴人
    欠其二十八萬五千元，被上訴人當庭並未表示異議，足見，其自認欠款云云。然
    查，雖上訴人當時為前述之陳述，但被上訴人當日並未到庭，此業經本院職權調
    取該卷核對當日之報到單可查，被上訴人當時既不在場，自無從表示異議之機會
    。再上訴人於另案偽證罪陳稱被上訴人欠其六十多萬元未還，被上訴人當場未表
    示異議，此或有可能當時承辦法官未詢問被上訴人前情所致，並不能因被上訴人
    單純沉默即遽論自認借款，上訴人此推論似嫌速斷，亦不可採。
四、綜上所述，本件上訴人所舉之證據尚不足以證實其所主張為真實。易言之，上訴
    人對於兩造有消費借貸之合意及交付金錢之事實均無法舉證以實其說，其爰依消
    費借貸之法律關係，請求被上訴人給付二十八萬五千元，及自起訴狀繕本送達翌
    日即九十一年八月十日起至清償日止，按年息百分之五計算之利息，於法無據，
    應駁回之。是則原審判決駁回上訴人如前請求及假執行聲請，於法並無不合。上
    訴意旨指摘原判決不當，求予廢棄改判，為無理由，應予駁回其上訴。
五、兩造其餘攻擊防禦，對於本件判決結果，均不生任何影響，爰不一一贅述，併此
    敘明。
六、據上論結，本件上訴為無理由，依民事訴訟法第四百三十六條之一第三項、第四
    百四十九條第一項、第七十八條，判決如主文。
中      華      民      國    九十二    年      八      月      五      日
                                  臺灣桃園地方法院民事第一庭
~B審判長法官  郭琇玲
~B法      官  林哲賢
~B法      官  田玉芬
不得上訴
中      華      民      國    九十二    年      八      月      七      日
~B法院書記官  羅文


司法院資訊處製作；財團法人民間司法改革基金會備份。
